臺灣臺中地方法院刑事判決　　　　　　　　　　　　　　九十三年度自更字第八號
　　自　訴　人　乙○○
　　被　　　告　甲○○
右列被告因侵占案件，經自訴人提起自訴，本院判決如左：
    主      文
甲○○無罪。
    理      由
一、自訴意旨略以：自訴人乙○○開設國通計程車無線電台，被告甲○○於民國八十
    九年十一月二十四日，向自訴人乙○○租用乙豪牌５０６．５２５０ＭＨＺ頻道
    無線電車台機一台（附天線、車頂燈及麥克風各一件），然被告甲○○自九十一
    年十二月五日即未再回公司，亦未繳交租金且避不見面，自訴人乙○○已於九十
    一年十二月五日聲明終止合約，至今尚未交回無線電車機組，被告甲○○顯有將
    前開無線電車台機一台侵占入己之犯行，因認被告甲○○涉有刑法第三百三十五
    條第一項之侵占罪嫌云云。
二、按犯罪事實應依證據認定之，無證據不得認定犯罪事實，又不能證明被告犯罪者
    ，應為無罪判決之諭知，刑事訴訟法第一百五十四條第二項、第三百零一條第一
    項定有明文。又認定不利於被告之證據須依積極證據，苟積極證據不足為不利於
    被告事實之認定時，即應為有利被告之認定，更不必有何有利之證據，最高法院
    三十年上字第八一六號判例可資參照。復按告訴人之告訴，係以使被告受刑事訴
    追為目的，是其陳述是否與事實相符，仍應調查其他證據以資認定，最高法院五
    十二年台上字第一三ＯＯ號判例亦可參照。
三、自訴人乙○○認被告甲○○涉有侵占罪行，無非以被告於八十九年十一月二十四
    日向其租用無線電車台機一台，自九十一年十二月五日即未繳納租金，經終止租
    約後亦未返還無線電車台機為其主要論據。訊據被告堅決否認有何侵占之犯行，
    辯稱：其租計程車的車行，因其積欠租金，所以車行連同計程車與無線電車台機
    一起取走，其並非故意不返還無線電車台機，且其已當庭交還無線電車台機，其
    並未侵占等語。經查：被告係於八十九年十一月二十四日與自訴人簽訂租用合約
    書，向自訴人租借乙豪牌無線電車台機一台，租期始自八十九年十一月二十四日
    ，終期原為九十年二月二十四日，被告持續繳納借用費至九十一年十一月份即未
    繳納，自訴人於九十二年一月八日以存證信函通知被告為終止契約之意思表示，
    此有借用合約書影本一份、存證信函影本一份在卷可稽。惟按刑法上侵占罪之成
    立，必須行為人有為自己或第三人不法所有之意圖始足成立，前開無線電車台機
    係裝置在被告向車行承租之計程車裏，則被告抗辯係因租欠計程車行租金，故計
    程車行將計程車連同該無線電車台機一併取走等情，與一般經驗常情原無不合，
    且被告已當庭返還向自訴人承租之無線電車台機，並就租金事宜與自訴人達成和
    解，自訴人亦表示不再追究，此據自訴人陳明在卷，是尚難認被告有何侵占之意
    圖與行為，本件應僅屬民事糾葛而已，自不得論以被告侵占罪刑，允無疑義。
四、綜上所述，被告之辯解應可採信，此外復查無其他積極之證據足以證明被告有何
    自訴人所指之侵占犯行，既不能證明被告犯罪，爰依法為無罪判決之諭知。
據上論斷，應依刑事訴訟法第三百四十三條、第三百零一條第一項，判決如主文。
中      華      民      國      九十三      年      六    月    三十    日
                                   臺灣臺中地方法院刑事第六庭
                                       審判長法  官    夏  一  
                                             法  官    林  念  祖
                                             法  官    簡  源  希
右正本證明與原本無異。
如不服本判決，應於判決送達後十日內向本院提出上訴狀，上訴於臺灣高等法院臺中
分院( 須附繕本 )。
                                             書記官
中      華      民      國      九十三      年      六    月    三十    日
